臺灣雲林地方法院民事簡易判決
111年度港簡字第4號
原      告  吳蔡玉樹
被      告  吳科曄  
訴訟代理人  蔡家幃  
上列當事人間請求損害賠償事件，經原告提起刑事附帶民事訴訟
，由本院刑事庭裁定移送前來（110年度交附民字第36號），本
院於民國111年3月17日言詞辯論終結，判決如下：
    主　　  文
被告應給付原告新臺幣34,556元，及自民國110年2月25日起至清
償日止，按週年利率百分之5計算之利息。
原告其餘之訴駁回。 
訴訟費用由被告負擔百分之10，餘由原告負擔。 
本判決原告勝訴部分得假執行。
    事實及理由
一、原告主張：被告於民國109年3月18日14時40分許，駕駛車牌
    號碼000-0000號自用小客車，在雲林縣○○鎮○○路○○0○00號住
    宅大門前，由西往東方向倒車行駛時，本應注意汽車倒車時
    ，應謹慎緩慢後倒，並應注意後方之車輛，而當時天候晴、
    日間自然光線、柏油路面乾燥、無缺陷、無障礙物而視距良
    好，並無不能注意之情事，被告竟疏未注意後方車輛而貿然
    倒車，適有原告騎乘車牌號碼000-000號普通輕型機車行經
    該處，兩車因閃避不及而發生碰撞，致原告人車倒地，受有
    頭部外傷併腦震盪、頭皮血腫及左肩部挫傷等傷害。爰依侵
    權行為之法律關係，請求被告賠償醫療費用新臺幣（下同）50,
    000元、看護費用188,000元、精神慰撫金200,000元，共計438,
    000元。並聲明：被告應給付原告438,000元，及自刑事附帶
    民事起訴狀繕本送達翌日起至清償日止，按週年利率百分之5計
    算之利息。
二、被告則以：承認原告主張之事實，但認為金額過高，且原告
    已受領強制汽車責任保險（下稱強制險）理賠19,290元。原
    告請求看護費用部分，如診斷證明書有記載住院或全日看護
    必要者，同意以每日2,000元計算。醫療費用部分，同意於
    強制險理賠金額之外另給付原告240元。並聲明：原告之訴
    駁回。
三、本院得心證理由 
　㈠原告主張上開事實，有中國醫藥大學北港附設醫院診斷證明
    書及門診醫療收據、強制醫療給付費用彙整表在卷可參（見
    港簡字卷第49頁至第51頁、第59頁至第61頁），並經本院依
    職權調閱臺灣雲林地方檢察署109年度偵字第6696號偵查卷
    宗（下稱偵查卷宗）、本院110年度交易字第14號過失傷害
    事件卷宗（下稱刑事卷宗）核實相符，並有上開卷宗所附道
    路交通事故現場圖、道路交通事故調查表㈠、㈡、現場照片、交
    通部公路總局嘉義區監理所嘉監鑑字第1100078959號函附之
    嘉雲區0000000案鑑定意見書在卷可佐（見偵查卷宗上方頁
    碼第21頁至第25頁、第33頁至第47頁，刑事卷宗第70頁至第
    72頁），被告亦表示承認上開事實，本院依調查證據之結果
    ，堪信原告主張為真實。
  ㈡按因故意或過失，不法侵害他人之權利者，負損害賠償責任
    ；汽車、機車或其他非依軌道行駛之動力車輛，在使用中加
    損害於他人者，駕駛人應賠償因此所生之損害；不法侵害他
    人之身體或健康者，對於被害人因此喪失或減少勞動能力，
    或增加生活上之需要時，應負損害賠償責任；不法侵害他人
    之身體、健康、名譽、自由、信用、隱私、貞操，或不法侵
    害其他人格法益而情節重大者，被害人雖非財產上之損害，
    亦得請求賠償相當之金額，民法第184條第1項前段、第191
    條之2、第193條第1項、第195條第1項前段分別定有明文。
    次按汽車倒車時，駕駛人應顯示倒車燈光或手勢後，謹慎緩
    慢後倒，並應注意其他車輛及行人，道路交通安全規則第110
    條第2款亦有明定。本件被告駕駛車輛倒車時，因有未注意
    騎乘機車之原告並貿然倒車之過失，而不法侵害原告之身體
    權，致原告受有前開傷害，原告依侵權行為之法律關係請求被
    告賠償損害，核與上開規定相符，洵屬有據，應予准許。
　㈢原告得請求被告賠償之金額為34,556元，分述如下：
  ⒈按當事人主張有利於己之事實者，應就其事實有舉證責任，
    民事訴訟法第277條有明文規定；又主張法律關係存在之當
    事人，須就該法律關係發生所須具備之特別要件，負舉證之
    責任（最高法院48年台上字第887號判例意旨參照）。
  ⒉醫療費用6,615元：
    原告主張因本件車禍事故支出醫療費用50,000元，其金額部
    分為被告所否認，依上開說明，原告對此應負舉證責任。又
    原告於審理中表示相關醫療單據均已提供保險公司即被告訴
    訟代理人所屬公司，僅另提出111年3月2日之門診醫療收據
    為證（見港簡字卷第59頁，下稱3月2日收據），別無其他單
    據提出。被告則表示就原告先前提出之相關單據部分，經理
    算後已賠付相關醫療費用6,375元，並同意另外給付原告依3
    月2日收據請求之240元醫療費用（見港簡字卷第56頁至第57
    頁），故原告請求被告給付醫療費用6,615元部分（計算式
    ：6,375元＋240元＝6,615元）即屬有據，應予准許。逾此範
    圍之部分，因原告未提出任何證據以實其說，此部分請求難
    以准許，應予駁回。
  ⒊看護費用8,000元：
　  原告主張因本件車禍事故住院4日，及於出院後由親人看護3
    月，共支出看護費用188,000元，然經被告否認原告於出院
    後有受專人看護之必要，依上開說明，原告對此應負舉證責
    任。查原告因本件車禍事故住院4日，有原告提出之診斷證
    明書附卷可稽（見港簡字卷第49頁），於住院期間應有受全
    日看護之必要，且被告亦同意於原告住院期間以每日2,000
    元之價額計算看護費用（見港簡字卷第46頁），故原告請求
    被告應給付看護費用8,000元部分（計算式：住院4日×每日2
    ,000元＝8,000元）自屬有據，應予准許。逾此範圍之部分，
    因原告未舉證證明出院後仍有受專人看護之必要，此部分請
    求要難准許，應予駁回。
  ⒋精神慰撫金120,000元：
  ⑴按關於非財產上之損害，加害人雖亦負賠償責任，但以相當
    之金額為限；所謂相當，自應以實際加害情形與其名譽影響
    是否重大，及被害者之身分地位與加害人經濟狀況等關係定
    之；慰藉金之賠償須以人格權遭遇侵害，使精神上受有痛苦為
    必要，其核給之標準固與財產上損害之計算不同，然非不可斟
    酌雙方身分資力與加害程度，及其他各種情形核定相當之數額
    （最高法院47年台上字第1221號判例、51年台上字第223號判
    例要旨參照）。
　⑵原告因本件交通事故受有前開傷害，使原告因此產生痛苦並
    影響其生活，衡情堪信其精神上受有相當痛苦，故原告本於侵
    權行為之法律關係，請求被告賠償其非財產上之損失，應屬有
    據。爰審酌原告自述其早期務農、代工，現因病無法工作，
    獨居等語；被告自述係大學畢業，在六輕工業區工作，月收
    約5萬元，現扶養83歲祖母且妻子懷孕等語，並參酌兩造之
    稅務電子閘門財產所得調件明細表（見港簡字卷第23頁至第
    28之5頁），斟酌兩造之身分、地位、經濟能力，及被告所
    為前開行為侵害原告身體法益，致本件事故發生時高齡75歲
    之原告受前開傷害程度非輕，以及原告因此所受精神上痛苦
    之程度等一切情狀，認原告請求被告給付精神慰撫金200,00
    0元尚屬過高，應以120,000元為適當。
  ⒌次按損害之發生或擴大，被害人與有過失者，法院得減輕賠
    償金額，或免除之，民法第217條第1項定有明文。復按機車
    行駛之車道，應依標誌或標線之規定行駛；行車分向線，用
    以劃分路面成雙向車道，指示車輛駕駛人靠右行車，分向行
    駛，道路交通安全規則第99條第1項前段、道路交通標誌標
    線號誌設置規則第181條第1項分別定有明文。查本件事故地
    點道路中心設有分向限制線，原告未依標誌或標線，以及未
    依遵行方向騎乘機車逆向行駛經過上開地點，致與被告駕駛
    之車輛發生碰撞，有原告之警詢筆錄、道路交通事故現場圖
    及鑑定意見書在卷可參（見偵查卷宗上方頁碼第17頁至第21
    頁，刑事卷宗第70頁至第72頁），足認原告對本件事故之發
    生亦有過失，且原告為肇事主因，被告則為肇事次因。本院
    斟酌兩造就本件事故發生之過失情節及原因力大小，認被告
    應負百分之40之過失責任，原告應負百分之60之過失責任。
    故依比例減輕被告賠償金額百分之60後，被告應賠償之金額
    為53,846元【計算式：（醫療費用6,615元＋看護費用8,000元
    ＋‬精神慰撫金120,000元）×百分之40=53,846元】。
  ⒍再按保險人依強制汽車責任保險法規定所為之保險給付，視
    為被保險人損害賠償之一部分；被保險人受賠償請求時，得
    扣除之，強制汽車責任保險法第32條定有明文。本件原告已
    受領強制險理賠19,290元，有強制醫療給付費用彙整表在卷
    可參（見港簡字卷第61頁），並經原告確認收受上開金額無
    誤（見港簡字卷第56頁），自應予扣除，故原告得請求被告
    賠償之金額應為34,556元（計算式：53,846元－19,290元＝34
    ,556元）。　
　㈣末按給付無確定期限者，債務人於債權人得請求給付時，經
    其催告而未為給付，自受催告時起，負遲延責任。其經債權
    人起訴而送達訴狀，或依督促程序送達支付命令，或為其他
    相類之行為者，與催告有同一之效力，民法第229條第2項定
    有明文。又遲延之債務，以支付金錢為標的者，債權人得請
    求依法定利率計算之遲延利息；應付利息之債務，其利率未
    經約定，亦無法律可據者，週年利率為百分之5，民法第233
    條第1項前段及第203條亦有明文。本件原告之請求，核屬無
    確定期限之給付，自應經原告催告未為給付，被告始負遲延
    責任。準此，原告請求被告給付自刑事附帶民事起訴狀繕本
    送達被告之翌日即110年2月25日（見交附民字卷第11頁）起
    至清償日止，按週年利率百分之5計算之利息，核無不合，
    應予准許。
四、從而，原告依侵權行為之法律關係，請求被告給付如主文第
    1項所示，為有理由，應予准許；逾此範圍之部分則無理由
    ，應予駁回，並依民事訴訟法第389條第1項第3款規定，就
    原告勝訴部分依職權宣告假執行。
五、本件事證已臻明確，當事人其餘攻擊防禦方法及所提證據，
     經審酌後，核與判決結果不生影響，爰不逐一論述，併此敘明
    。
六、訴訟費用負擔之依據：民事訴訟法第79條。
中　　華　　民　　國　　111 　年　　3 　　月　　29　　日
                      北港簡易庭  法  官  詹皇輝
以上正本證明與原本無異。
如不服本判決，應於送達後20日內，向本院北港簡易庭提出上訴
狀並表明上訴理由，如於本判決宣示後送達前提起上訴者，應於
判決送達後20日內補提上訴理由書（須附繕本）。
中　　華　　民　　國　　111 　年　　3 　　月　　29　　日
                                  書記官  伍幸怡